臺灣高等法院高雄分院民事裁定　　　　　 96年度抗字第314號
抗　告　人　甲○○
上列抗告人因與相對人華通資產管理有限公司（即寶華商業銀行
股份有限公司之債權受讓人）間拍賣抵押物強制執行事件，聲明
對拍賣標的物有租賃權，對於中華民國96年9 月17日臺灣高雄地
方法院91年度執字第31789 號所為裁定提起抗告，本院裁定如下
：
    主  文
抗告駁回。
抗告程序費用由抗告人負擔。
    理  由
一、本件抗告意旨略以：原法院91年度執字第31789 號強制執行
    事件，所拍賣如拍賣公告附表所示之不動產（下稱系爭不動
    產），原係債務人即抗告人之父蔡裕所有，嗣蔡裕於93
    年9 月25日去世，系爭不動產乃由抗告人及其他繼承人蔡宗
    坤、蔡宗憲、蔡宜芬、蔡守真等4 人（下稱蔡宗坤等4 人）
    繼承而公同共有並繼受債務人之地位。因抗告人與蔡裕就
    系爭不動產自72年5 月間即因抗告人於該址設宗穎商行經營
    稻米零售，批發而有租賃關係而本件抵押權既係於79年6 月
    間設定，則上開租賃關係發生於抵押權設定之前，依法，原
    法院自不得擅予除去。乃原法院96年8 月29日所為96雄院隆
    民心91執字第31789 就系爭不動產所為第3 次拍賣公告之附
    表備註欄第5 點記載：「至甲○○於民國91年9 月12日具狀
    主張其自民國72年5 月起即與其父即原債務人蔡裕有不定
    期租賃契約，惟為債權人所否認，故關於彼等間是否具有租
    賃關係乙事，自應循實體訴訟程序定之，拍定後仍點交。次
    按債務人甲○○於民國91年9 月12日具狀陳稱，自民國80年
    7 月5 日起即提供第三人簡月昭、許清雄、許清貿無償居住
    使用，債權人之代理人於民國95年8 月15日具狀聲請為設定
    抵押權後之無償借用，並對抵押權有影響，業經本院於民國
    96年8 月3 日以96雄院隆民91執字第31789 號通知予以排除
    ，拍定後仍點交……」等語，顯屬違法不當之執行行為，且
    影響抗告人之權益，抗告人爰依法聲明異議，請求就本件拍
    賣標的物拍定後點交之記載予以更正刪除。嗣原法院雖以抗
    告人就系爭不動產主張有租賃關係，惟已為債權人華通資產
    管理有限公司所否認，抗告人與原債務人蔡裕就系爭不動
    產之租賃關係是否存在既有爭執，即應依民事訴訟途逕解決
    ，而裁定駁回抗告人之聲明。然抗人於原法院要求陳報系爭
    不動產使用情形時，即於91年9 月12日具狀陳明系爭不動產
    均由抗告人不定期向蔡裕承租，故，抗告人具承租人身分
    ，乃原法院前揭拍賣公告附表備註5 竟將上情改為：「一部
    分由其兄弟經營白米買賣」而與查封筆錄及抗告人之陳報狀
    記載不符。又抗告人身兼系爭不動產之公同共有人以及承租
    人就承租人身分部分，即依法無點交義務。是原裁定駁回抗
    告人之聲明，顯有違誤，為此提起抗告，求予廢棄原裁定，
    並將上揭備註5 記載變更為：「系爭房屋1 樓為甲○○經營
    白米買賣」以及「拍定後不點交」云云。
二、按債務人應交出之不動產，現為債務人占有或於查封後為第
    三人占有者，執行法院應解除其占有點交於買受人或承受人
    ；如有拒絕交出或其他情事時，得請警察協助。強制執行法
    第99條第1 項訂有明文。次按執行法院為非訟法院，僅得依
    執行名義為強制執行，無權調查審認當事人實體上權利義務
    之爭執（最高法院80年度台抗字第198 號裁定意旨參照）。
    是以執行法院所管轄者為非訟事件，凡就實體上權利義務是
    否存在有所爭執者，概不屬執行法院職權範圍，即不得依強
    制執行法第12條第1 項之規定，向執行法院為聲請或聲明異
    議，而應循民事訴訟程序請求解決。經查本件原債務人蔡裕
    於執行程序中之93年9 月25日死亡，由抗告人及蔡宗坤等
    4 人承受系爭債務及繼承系爭不動產而為債務人等情，已為
    抗告人所自承。又原法院受理系爭拍賣抵押物強制執行事件
    後，於91年9 月6 日上午派員至系爭不動產現場實施查封時
    ，抗告人在場就系爭不動產占有及使用情形陳稱：「房屋1
    樓部分由我們兄弟經營白米買賣，2 樓部分是住家，3 樓部
    分出租給米店僱用之師傅的子女居住。資料另行具狀陳報」
    等語」，並經抗告人簽名於查封筆錄，此有原法院91年9 月
    6 日查封筆錄1 份附卷可稽。是抗告人並未主張其與蔡裕
    就系爭不動產有租賃關係，嗣抗告人於91年9 月12日具狀改
    稱系爭不動產自72年5 月起即由其不定期限承租，開設宗穎
    商行經營米糧買賣，並且抗告人按月給付蔡裕租金新台幣
    1 萬5,000 元等語，惟已為債權人所否認，並於92年5 月29
    日提出原債務人蔡裕於89年10月12日所立，載明「系爭不
    動產確無任何租賃關係存在」之切結書一份附卷足憑，從而
    相對人對於抗告人與原債務人蔡裕間就系爭不動產之租賃
    關係是否存在之實體權利義務有所爭執，應無疑義。原法院
    因認此項實體上權利義務之爭執，應另循民事訴訟程序謀求
    解決，而裁定駁回抗告人本件租賃關係之聲明，揆諸前揭最
    高法院裁定意旨，核無不合。又原法院依形式上觀之，認系
    爭不動產現為「債務人即抗告人」占有，而於拍賣公告附表
    備註5 載明「拍定後仍點交」，核與首揭規定，即屬正當，
    再者，原法院依據抗告人於查封筆錄所為關於系爭不動產占
    有及使用情形之陳述，併載明於前揭備註5 ，亦無違誤，抗
    告人另於抗告意旨求予更正，亦為無理由。綜上抗告意旨執
    前詞指摘原裁定不當，求予廢棄，非有理由，應予駁回。
三、據上論結，本件抗告為無理由，依強制執行法第30條之1 、
    民事訴訟法第495 條之1 第1 項、第449 條第1 項、第95條
    、第78條，裁定如主文。
中　　華　　民　　國　　96　　年　　11　　月　　13　　日
                            民事第三庭
                                審判長法官  張國彬
                                法      官  鄭月霞
                                法      官  吳登輝
以上正本證明與原本無異。
如不服本裁定應於送達後10日內向本院提出再抗告狀（並按他造
當事人之人數附繕本），並繳納再抗告費新台幣1,000 元。再為
抗告應以適用法規顯有錯誤為理由，並經本院之許可，該許可以
原裁定所涉及之法律見解具有原則上之重要性者為限，並委任律
師為代理人。抗告人之配偶、三親等內之血親、二親等內之姻親
，或抗告人為法人、中央或地方機關時，其所屬專任人員具有律
師資格並經法院認適當者，亦得為第三審代理人。抗告人或其法
定代理人具有律師資格者及前項情形，應於提起抗告或委任時釋
明之。
中　　華　　民　　國　　96　　年　　11　　月　　14　　日
                                書  記  官  張明賢
                                                      Ｆ
